---
title: "Tarea 1"
author: "Diabb Zegpi"
date: "25-12-2021"
output: 
  html_document:
    theme: united
    highlight: kate
editor_options: 
  chunk_output_type: console
---

```{r setup, include=FALSE}
ragg_png = function(..., res = 500) {
  ragg::agg_png(..., res = res, units = "in")
}

knitr::opts_chunk$set(
  echo = TRUE, 
  class.output = "purple-output",
  dev = "ragg_png", 
  fig.align = "center"
)
```

<style>
  body {
    font-size: 16px;
    background-color: #fff9fa;
  }
  
  pre {
    border: 0px;
  }

  .sourceCode, code {
    font-family: 'Fira Mono';
  }
  
  code {
    background-color: #e5eeeb;
    color: #111;
  }
  
  pre.sourceCode {
    color: #111;
    font-weight: 500;
    background-color: #e5eeeb;
  }
  
  code span.fu {
    color: #0e4747;
    font-weight: 600;
  }
  
  code span.sc {
    color: #ae4d00;
    font-weight: 600;
  }
  
  code span.st {
    color: #ae4d00;
  }
  
  .purple-output{
    background-color: #012626;
    color: #eee;
  }
</style>


Este trabajo consiste en la utilización del chat del grupo de Whatsapp *"Magíster USS"*, grupo que conformamos todos los compañeros del Magíster en Data Science, generación 2020. Cabe aclarar que cuento con el consentimiento de mis compañeros para utilizar estos datos, razón por la que tendré los los resguardos necesarios para no exponer conversaciones privadas o comprometedoras. 

El objetivo del proyecto es utilizar los datos de mensajes del grupo para predecir quién es autor(a) de un mensaje determinado.


```{r warning=FALSE, message=FALSE}
# Dependencias
library(tidyverse)
library(tidymodels)
library(here)
library(stringi)
library(lubridate)
tidymodels_prefer()
```


```{r warning=FALSE}
text <- read.delim(here("Text Mining", "chat_wsp.txt"), 
                   encoding = "UTF-8",
                   sep = "\n",
                   col.names = "text",
                   skip = 1) %>% 
  as_tibble()


text <- text$text
datetime_regex <- "^\\d{1,2}/\\d{1,2}/\\d{4} \\d{2}:\\d{2}"
j <- 1
sender <- vector("character")
datetime <- vector("character")
message <- vector("character")

for (i in 1:length(text)) {
  if (str_detect(text[i], datetime_regex)) {
    sender[j] <- str_match(text[i], "^.+ - (.+?): ")[,2] 
    datetime[j] <- str_match(text[i], datetime_regex)[,1]
    message[j] <- str_match(text[i], "^.+: (.+)$")[,2]
    j <- j + 1
  } else {
    message[j] <- paste(message[j], text[i], sep = " ")
  }
}

chat <- tibble(
  sender = sender, 
  datetime = datetime,
  message = message
)
```



```{r}
chat_clean <- chat %>% 
  mutate(message = stri_trans_general(message, id = "Latin-ASCII"),
         message = str_replace_all(message, "[^\x01-\x7F]", ""),
         message = str_replace(message, "<Multimedia omitido>", ""),
         message = str_to_lower(message),
         message = str_replace_all(message, "[^a-z]", " "),
         message = str_replace_all(message, "\\s+", " "),
         date = as_date(str_sub(datetime, end = -7L), format = "%d/%m/%Y"),
         hour = as.numeric(str_sub(datetime, start = -5L, end = -4L)),
         day = weekdays(date)) %>% 
  select(-datetime) %>% 
  filter(!is.na(message) & str_length(message) > 0)
```


```{r}
chat_clean %>% 
  
```






















